臺灣高等法院臺南分院刑事裁定　　　　　九十三年度交抗字第一三一號　　　 潛
　　　抗　告　人　甲　○　○
右抗告人因違反道路交通管理處罰條例案件，不服臺灣嘉義地方法院中華民國九十三
年七月二十一日裁定（九十三年度交聲字第一二五號），提起抗告，本院裁定如左：
      主      文
原裁定撤銷，發回臺灣嘉義地方法院。
      理      由
一、抗告意旨略以：抗告人固有於九十二年十二月三十日凌晨二時四十分駕車撞傷蔡
    淑如之事實，惟抗告人當時即下車查看，並告知願載伊就醫及負擔醫療費用等語
    ，而蔡女當時一直哭泣並打電話給三名男性友人，直至其三名友人前來，雙方因
    認知差異而發生口角，抗告人為免與其發生肢體衝突，始先行駕車離去。衡諸常
    情，被害人蔡女應已記下抗告人之車牌號碼，且其傷勢尚屬輕微，又有友人協助
    就醫，則抗告人所為應僅該當道路交通管理處罰條例第六十二條第一項前段「不
    得駛離」之行為，尚不該當該條後段規定之「逃逸」行為，而原審未查，逕認抗
    告人有逃逸行為，處以終身不得考照處分，實影響抗告人權益至鉅，爰依法提起
    抗告，請求撤銷原裁定，並為適法裁定云云。
二、按汽車駕駛人，駕駛汽車肇事致人受傷或死亡，應即採取救護或其他必要措施，
    並向警察機關報告，不得駛離；違者吊扣其駕照三個月至六個月；逃逸者吊銷駕
    駛執照；又汽車駕駛人，曾依前揭規定吊銷駕駛執照者，終身不得考領駕駛執照
    ，道路交通管理處罰條例第六十二條第一項、第六十七條分別定有明文。核其立
    法目的係在維護交通安全，促使駕駛人於肇事後能對被害人即時救護，以減少死
    傷，並保全證據，避免日後肇事責任認定之困難，乃為保障車禍事故受害人生命
    安全、身體健康必要之公共政策，且在責令汽車駕駛人善盡行車安全之社會責任
    ，屬維持社會秩序及增進公共利益所必要。惟凡因而逃逸者，吊銷其駕駛執照後
    ，對於吊銷駕駛執照之人已有回復適應社會能力或改善可能之具體事實者，是否
    應提供於一定條件或相當年限後，予肇事者重新考領駕駛執照之機會，有關機關
    仍應就相關規定一併儘速檢討，使其更符合憲法保障人民權益之意旨（司法院大
    法官釋字第五三一號解釋意旨參照）。
三、經查：
(一)本件抗告人駕駛Ｃ六—一七九五號自小客車，於九十二年十二月三十日二時四十
    分許，在嘉義市○○路四一一號前處，與蔡淑如騎乘之車號ＤＶＸ—六０八號輕
    型機車發生擦撞，致蔡女膝蓋、腳部受有擦撞傷及扭傷，經嘉義市警察局舉發違
    規並掣開嘉市警交字第Ｌ00000000號舉發通知單等情，有該舉發違規通
    知單及嘉義市警察局九十二年十二月三十日交通事故談話紀錄表、行政院衛生署
    嘉義醫院診斷證明書及交事故現場照片十二張等在卷可稽（見原審卷第二十至二
    八頁）。並為抗告人於偵訊時坦承不諱（見原審卷第十六頁反面），抗告人於上
    開時、地駕車撞傷被害人蔡淑如，足認事實。
(二)按行政程序法第九條規定，行政機關就該管行政程序，應於當事人有利及不利之
    情形，一律注意，則主管機關為行政行為時，本負有就當事人有利及不利之事證
    均加以斟酌之義務。抗告人於事故發生時曾下車查看，並向被害人蔡女表明欲送
    其就醫且願負賠償之責，惟未達成合意，此為雙方當事人所供認在卷（見原審卷
    第十六頁反面、十八頁反面及第十九頁），顯見車禍當時被害人意識仍清醒，而
    抗告人並待至被害人友人抵達後始行離去，則被害人雖受有身體上之傷害，但尚
    無立即之生命危險，雖其駕車離去未得被害人同意，惟是否可解為原處分機關所
    認定之抗告人「駕車逃逸」？或係為避免民、刑事責任而為「逃逸」之行為？或
    僅為暫時「駛離」之行為？即抗告人之行為，究係該當道路交通管理處罰條例第
    六十二條第一項前段規定之「駛離」，或為同條項後段規定之「逃逸」，實有再
    予查明之必要。況依前揭司法院大法官會議釋字第五三一號解釋意旨說明，行為
    人如有駕車逃逸之行為，於被吊銷駕駛執照之人已有回復適應社會能力或改善可
    能之具體事實時，尚且給予重新考取駕照之機會。原處分機關於事實不明之情形
    下，逕為抗告人不利之認定，吊銷其駕駛執照，與上開法條及解釋意旨容有不符
    。原審率予維持原處分，對人民權益之侵害不可謂不大。抗告意旨予以指摘，難
    謂無理由，自應予撤銷原裁定，發回原審法院，就前揭事證詳予查明後，再為妥
    適之裁定。
四、據上論斷，應依道路交通案件處理辦法第二十六條、刑事訴訟法第四百十三條，
    裁定如主文。
中  華  民  國      九十三      年        十        月        四        日
                                臺灣高等法院臺南分院刑事第一庭
                             審判長法官  黃    崑    宗
                                          法官  田    平    安
                                          法官  蔡    長    林
右正本證明與原本無異。
不得抗告。
                                    法院書記官  李    培    薇
中  華  民  國      九十三      年        十        月        五        日
